臺灣宜蘭地方法院民事判決　　　　　　　　93年度訴字第73號
原　　　告　丙○○○
訴訟代理人　李蒼棟律師
複　代理人　乙○○
被　　　告　戊○○○
　　　　　　丁○○
　　　　　　甲○○
當事人間拆屋還地事件，本院於民國94年6月9日言詞辯論終結，
判決如下：
    主  文
被告戊○○○應將坐落宜蘭縣宜蘭市○○段巽門小段一五八之四
地號土地上，如附件二鑑定圖所示之D、E、F、G、H、I連接虛線
中，C、D、E、C之連接區域，面積零點零陸平方公尺之鐵皮圍牆
，及如附件二鑑定圖所示之M、L、K虛線連接中，C、M、L、K、J
、C之連接區域，面積肆點零參平方公尺之鐵皮屋頂拆除，並將
前開占用之土地返還原告。
被告戊○○○應將坐落宜蘭縣宜蘭市○○○段一六五之二九地號
土地上，如附件二鑑定圖所示之D、E、F、G、H、I連接虛線中，
A、B、C、E、F、G、H、I、A之連接區域，面積參點陸玖平方公
尺之鐵皮圍牆，及附件二鑑定圖所示之M、L、K連接虛線中，A、
B、C、J、A之連接區域，面積陸平方公尺之鐵皮屋頂拆除，並將
前開占用之土地返還原告。
被告戊○○○應自民國八十八年十月二十二日起，至依第一、二
項聲明拆除還地之日止，按年給付原告新臺幣壹萬肆仟貳佰陸拾
伍元。
原告其餘之訴駁回。
訴訟費用由被告戊○○○負擔三分之二，餘由原告負擔。
本判決第一項至第三項於原告以新臺幣伍萬玖仟肆佰元或等額之
無記名、可轉讓定期存單供擔保後，得假執行。但被告戊○○○
如以新臺幣拾柒萬捌仟參佰貳拾元為原告預供擔保後，得免為假
執行。
原告其餘假執行之聲請駁回。
    事實及理由
一、程序方面：
    按訴狀送達後，原告不得將原訴變更或追加他訴，但經被告
    同意者，不在此限。又被告於訴之變更或追加無異議，而為
    本案之言詞辯論者，視為同意變更或追加，民事訴訟法第25
    5條第1項第1款、第2項定有明文。本件原告原起訴聲明：（
    一）被告應將坐落宜蘭縣宜蘭段巽門小段165之29、158之4
    地號上，如附件1所示編號A部分面積1.5平方公尺之鐵皮、B
    部分面積3平方公尺之鐵皮、C部分0.9平方公尺之磚木造鐵
    皮房屋、D部分面積3.5平方公尺之磚木造鐵皮房屋拆除，並
    將所占用之土地返還原告。（二）被告應自民國88年10月22
    日起，至前項聲明拆屋還地之日止，按年給付原告新臺幣（
    下同）10,788元。嗣原告於本院審理中經內政部土地測量局
    實施鑑測後變更聲明為：（一）被告應將坐落宜蘭縣宜蘭市
    ○○段巽門小段158之4地號土地上，如附件2所示D、E、F、
    G 、H、I連接虛線中，C、D、E、C之連接區域，面積0.06平
    方公尺之鐵皮圍牆，及如附件2所示M、L、K虛線連接中，C
    、M、L、K、J、C之連接區域，面積4.03平方公尺之鐵皮屋
    頂拆除，並將前開占用之土地返還原告。（二）被告應將坐
    落宜蘭縣宜蘭市○○○段165之29地號土地上，如附件2所示
    之D、E、F、G、H、I連接虛線中，A、B、C、E、F、G、H、I
    、A之連接區域，面積3.69平方公尺之鐵皮圍牆，及附件2所
    示M、L、K連接虛線中，A、B、C、J、A之連接區域，面積6
    平方公尺之鐵皮屋頂拆除，並將前開占用之土地返還原告。
    （三）被告應自88年10月22日起，至依第1、2項聲明拆屋還
    地之日止，按年給付原告14,265元。被告對於原告前揭變更
    並無異議而為本案之言詞辯論，視為同意變更，揆諸前揭法
    條，原告所為之變更，於法即無不合，應予准許。
二、原告主張意旨略以：
（一）宜蘭縣宜蘭市○○段巽門小段165之29、158之4地號土地
      均為原告所有，被告未經原告同意，且無占有使用權源，
      即擅自在系爭兩筆土地上搭建鐵皮圍牆及鐵皮屋頂，占用
      位置及面積如附件2所示，侵害原告之所有權，被告丁○○並因此遭本院刑事庭以90年度易字第69號判決處竊佔罪
      在案，原告為此依民法第767條請求被告拆除系爭兩筆土
      地上之鐵皮圍牆與鐵皮屋頂，並將土地返還原告。
（二）被告係自88年10月12日起無權占用原告系爭兩筆土地，原
      告自得依據民法第179條之規定，請求被告給付其無權占
      用期間原告所受相當於租金之不當得利。按土地法第105
      條及97條規定，城市地方土地之法定最高限額租金，為其
      申報總價額年息百分之十。系爭158之4地號土地，每平方
      公尺申報地價為24,000元，而被告無權占用之面積經內政
      部測量局測量後為至少4.03平方公尺，依申報地價年息百
      分之八計算租金，被告就此部分應按年給付原告7,737元
      （24000×0.08×4.03＝7737.6）。另系爭165之29地號土
      地，每平方公尺申報地價為13,600元，而被告無權占用之
      面積經內政部測量局測量後為至少6平方公尺，依申報地
      價年息百分之八計算租金，被告就此部分應按年給付原告
      6,528元（13600×0.08×6＝6528）。故被告應自88年10
      月22日起至拆屋還地之日止，按年給付原告14,265元（
      7737＋6528＝14265）。
（三）並據此聲明：
   1、被告應將坐落宜蘭縣宜蘭市○○段巽門小段158之4地號土
      地上，如附件2所示D、E、F、G、H、I連接虛線中，C、D
      、E、C之連接區域，面積0.06平方公尺之鐵皮圍牆，及如
      附件2所示M、L、K虛線連接中，C、M、L、K、J、C之連接
      區域，面積4.03平方公尺之鐵皮屋頂拆除，並將前開占用
      之土地返還原告。
   2、被告應將坐落宜蘭縣宜蘭市○○○段165之29地號土地上
      ，如附件2所示之D、E、F、G、H、I連接虛線中，A、B、C
      、E 、F、G、H、I、A之連接區域，面積3.69平方公尺之
      鐵皮圍牆，及附件2所示M、L、K連接虛線中，A、B、C、J
      、A之連接區域，面積6平方公尺之鐵皮屋頂拆除，並將前
      開占用之土地返還原告。
   3、被告應自88年10月22日起，至依第1、2項聲明拆屋還地之
      日止，按年給付原告14,265元
   4、訴訟費用由被告負擔。
   5、第1項至第3項聲明，原告願以現金或等額之無記名、可轉
      讓定期存單供擔保，請准宣告假執行。
二、被告則以下列意旨抗辯：
（一）緣原告在其所有之宜蘭縣宜蘭段巽門小段158之4地號重新
      建築4層樓之建物，而被告戊○○○所有之宜蘭縣宜蘭段
      巽門小段165之4地號土地上仍有2層樓之老舊建築，建物
      門牌為宜蘭市○○路6號，兩建物間為封閉狹窄之空地，
      寬約60公分，其中原告所有之宜蘭縣宜蘭段巽門小段165
      之29地號土地占有約40公分寬，而被告戊○○○所有之土
      地（即宜蘭縣宜蘭段巽門小段165之4地號土地）占有約20
      公分寬。被告戊○○○取得該165之4地號土地時，鐵皮屋
      頂即存在於該狹窄封閉空地上，屬於宜蘭市○○路6號建
      物結構之一部分。原告取得系爭165之29地號土地後，不
      曾與被告共商應如何將鐵皮屋頂併入系爭158之4地號土地
      內使用，即於87年將其所有系爭158之4地號土地建物連同
      舊有之鐵皮屋頂一起出租予被告甲○○使用，但於88年間
      原告與被告甲○○之租金條件不合，雙方終止租約，原告
      就故意將該鐵皮屋頂破壞拆除。嗣因被告甲○○改向被告
      戊○○○承租宜蘭市○○路6號建物，因前揭狹窄空地並
      無出入口，亦無人使用，但如遇天雨，大水注入空地，無
      法排出雨水會直接滲入被告戊○○○所有之老舊房屋內，
      造成損害，被告丁○○為保障母親戊○○○之權利，並防
      止水患，故於88年10月22日被告甲○○裝修時，於現場指
      界，在宜蘭市○○路6號建物往該封閉空地上方原處修護
      搭建鐵皮屋頂，並搭建鐵皮圍牆將兩造土地區隔，以避免
      紛爭，被告實無侵占原告土地之意圖。
（二）原告因被告搭建此鐵皮屋頂及鐵皮圍牆，曾向臺灣宜蘭地
      方法院檢察署提出侵占告訴，並經該署檢察官提起公訴，
      由本院以90年度易字第69號判處被告丁○○有期徒刑四月
      ，被告戊○○○無罪。被告丁○○不服提出上訴，嗣於臺
      灣高等法院92年上易字第1283號案件審理中因法官調解而
      撤回上訴。本件於刑事案件審理中歷經多次履勘測量，每
      次測量結果均有不同，現被告同意以本件內政部土地測量
      局所為之如附件2所示之鑑定圖為基準。然該鐵皮屋頂前
      已存在30餘年，被告僅於原處修護搭建，主要在防雨水滲
      漏，並無侵占他人土地之意圖。再者，兩造相鄰關係長期
      不睦，原告前曾對被告請求強制執行拆除系爭165之29 地
      號土地上之建物，由本院以85年度執字第1040號為強制執
      行，雙方於86年9月25日達成協議，由被告戊○○○承諾
      於87年6月30日將系爭165之29地號土地上之建物自行拆除
      ，如逾期則該建物歸原告所有。現系爭165之29地號土地
      上之鐵皮屋頂迄未拆除，依此協議，自87年6月30日起即
      屬原告所有，原告豈能請求被告拆除，其訴並無理由。至
      於系爭165之29地號土地上之鐵皮牆，為支撐鐵皮屋頂所
      必須之物，鐵皮牆與鐵皮屋頂已合為一體，自應與鐵皮屋
      頂相同，原告亦不得主張拆除。
（三）又被告前揭鐵皮屋頂及鐵皮圍牆雖占用上揭封閉空地中原
      告所有之系爭165之29地號土地即158之4地號土地，但原
      告亦不得主張拆除。蓋鐵皮屋頂搭建在宜蘭市○○路6號
      建物2樓屋頂外側，與原告之2樓同高，兩造從不使用此封
      閉空地，被告搭建鐵皮屋頂防水，對原告無害，且對被告
      有利。原告主張拆除此鐵皮屋頂，即屬違反公共利益及以
      損害被告為主要目的，應屬權利之不當行使。原告前既已
      在該封閉空地上方搭建鐵皮屋頂，被告僅係重新修護搭建
      ，不能僅因原告戊○○○所有之房屋為新建不怕滲水，而
      認被告搭建鐵皮屋頂係屬無權占有，且原告主張拆除該鐵
      皮屋頂，破壞既存30年之事實，亦有違誠實信用原則。又
      搭建鐵皮屋頂防止雨水滲入，為所有權之正當行使，依民
      法第151條之規定，被告戊○○○並非無權占用他人土地
      ，不需負擔賠償責任。況被告所搭建之鐵皮屋頂，僅是利
      用該封閉空地中原告所有土地之上方，原告仍可利用該空
      地，原告主張被告侵害其所有權，並無理由。
（四）被告丁○○、甲○○並非宜蘭市○○路6號建物所有權人
      ，而被告甲○○為承租人對於界址並不瞭解，被告丁○○
      亦不居住於宜蘭市○○路6號，兩人均非無權占有，無須
      負擔不當得利之責任。另被告戊○○○雖為宜蘭市○○路
      6 號建物之所有權人，但並未占有使用系爭封閉空地，且
      本院前揭刑事判決已判決被告戊○○○無罪，亦無不當得
      利之情形。故原告對於被告3人起訴請求拆除還地及返還
      不當得利，於法亦有未合。
（五）又原告請求不當得利之金額不當。蓋以系爭165之29地號
      土地封閉位置與狹窄型態觀之，除合併原告自己建物使用
      外，他人無法使用，效能不如一般土地，自不得請求以相
      當之市價計算其利益。原告如欲請求賠償，應列出其土地
      上因鐵皮屋頂實際受有損害若干，如無此鐵皮屋頂，其所
      受利益若干為計算，其請求以土地價值計算，實有未當。
      又如依附件2之鑑定圖所示，被告搭建之鐵皮牆越界占用
      系爭165之29地號土地部分，面積僅為3.69平方公尺，以
      原告之計算方法亦不應大於4,015元（13600×0.08×3.69
      ）。至於系爭158之4地號土地部分，被告僅係鐵皮屋頂越
      界，原告仍得利用其土地，被告並未占用原告土地，原告
      並無任何損失，其請求返還不當得利並無理由。況本件兩
      造多次鑑界測量結果均不相同，怎可主張被告指界錯誤，
      並要求被告補償及負擔所有相關之鑑定與訴訟費用？原告
      本件起訴之意圖，甚為可疑。
（六）並據此聲明：
   1、原告之訴駁回。
   2、訴訟費用由原告負擔。
   3、如受不利之判決願供擔保請准宣告免為假執行。
三、兩造不爭執之事實：
（一）宜蘭縣宜蘭段巽門小段158之4地號土地為原告所有，其上
      有4層建物1棟；而宜蘭縣宜蘭段巽門小段165之4地號土地
      為被告戊○○○所有，其上並有2層建物1棟，建物門牌為
      宜蘭市○○路6號。上開兩棟建物中間，有一狹長封閉之
      空地，部分為被告所有之前揭165之4地號土地，部分為原
      告所有之宜蘭縣宜蘭段巽門小段165之29地號土地，此有
      土地登記謄本可證。
（二）被告戊○○○於88年間將其所有之宜蘭市○○路6號建物
      出租予被告甲○○經營服飾販售業，被告甲○○則於88年
      10月22日重新裝修，並由被告丁○○在現場指界，自宜蘭
      市○○路6號建物2樓往前揭狹長封閉空地延伸搭建鐵皮屋
      頂及鐵皮圍牆，占用原告所有之系爭165之29地號土地，
      鐵皮屋頂並延伸至原告所有之系爭158之4地號土地，此經
      本院於93年6月24日、93年10月21日94年3月24日至現場履
      勘分別製有勘驗筆錄各1件（含現場照片）存卷可稽，並
      經本院囑託內政部土地測量局於93年11月19日實施鑑定，
      製有鑑定書及如附件2所示之鑑定圖各1件存卷可證。
（三）本件兩造均同意引用如內政部土地測量局鑑定書及如附件
      2所示之鑑定圖為基準（見本院94年3月1日言詞辯論筆錄
      ），確認被告搭建之鐵皮圍牆如附件2之鑑定圖所示D、E
      、F、G、H、I連接虛線中之C、D、E、C連接區域，占用至
      原告所有系爭158之4地號土地，面積為0.06平方公尺；而
      被告搭建之鐵皮牆在中附件2所示之鑑定圖D、E、F、G、H
      、I連接虛線中之A、B、C、E、F、G、H、I、A連接區域，
      占用原告所有之系爭165之29地號土地，面積為3.69平方
      公尺。另確認被告搭建之鐵皮屋頂在如附件2鑑定圖所示
      之M、L、K虛線連接中之C、M、L、K、J、C連接區域，以
      垂直投影方式計算，係屋頂延伸至原告所有系爭158之4地
      號土地，面積為4.03平方公尺；而被告搭建之鐵皮屋頂在
      如附件2鑑定圖所示之M、L、K虛線連接中鑑定圖之A、B、
      C、J、A連接區域，以垂直投影方式計算，係屋頂延伸至
      原告所有系爭165之29地號土地，面積為6平方公尺，此有
      該局鑑定書及鑑定圖各1件存卷可證。
（四）原告因被告搭建鐵皮圍牆及鐵皮屋頂而占用其所有之系爭
      165之29地號土地及158之4地號土地，曾向臺灣宜蘭地方
      法院檢察署對被告戊○○○及丁○○提出竊佔告訴，經該
      署檢察官以88年度偵字第4232號提起公訴，嗣經本院以90
      年度易字第69號判決被告戊○○○無罪，被告丁○○有期
      徒刑4月。被告丁○○不服提出上訴，惟於臺灣高等法院
      92 年度上易字第1283號審理中撤回上訴，此經本院依職
      權調閱前揭刑事卷宗核閱屬實。
四、本件之爭點及法院之判斷：
    原告主張被告於其所有之宜蘭縣中山路6號建物增建鐵皮屋
    頂及鐵皮圍牆，占用被告所有之宜蘭縣宜蘭段巽門小段165
    之29地號及同小段158之4地號土地，侵害原告對於該土地所
    有權之行使，請求被告應將該鐵皮屋頂及鐵皮圍牆拆除後將
    系爭土地返還原告，並應返還占用系爭土地期間相當於租金
    之不當得利，但為被告所否認，並以前詞置辯。是本院偕同
    兩造就雙方所爭執事項進行整理後，協議出本件應審酌之爭
    點為：（一）原告請求被告拆除於宜蘭市○○路6號建物搭
    建之鐵皮圍牆及鐵皮屋頂，有無理由？（二）原告請求被告
    返還該鐵皮屋頂及鐵皮圍牆占用原告所有宜蘭縣宜蘭段巽門
    小段165之29及同小段158之4地號土地期間相當於租金之不
    當得利，有無理由？茲分別判斷如下：
（一）原告請求被告拆除於宜蘭市○○路6號建物搭建之鐵皮圍
      牆及鐵皮屋頂，有無理由？
   1、被告於宜蘭市○○路6號建物所搭建之鐵皮屋頂及鐵皮圍
      牆占用原告所有之宜蘭縣宜蘭段巽門小段165之29及同小
      段158之4地號土地（面積及位置如附件2之鑑定圖所示）
      等情，業經內政部土地測量局鑑定屬實，亦為被告所不否
      認。而該鐵皮圍牆及鐵皮屋頂，係連接於被告戊○○○所
      有之宜蘭市○○路6號建物，已附合而為建物之重要成分
      ，依據民法第811條之規定，應屬該建物所有權人即被告
      戊○○○所有，故雖被告戊○○○被訴竊佔罪部分業經本
      院刑事庭判處無罪確定，然刑事判決係以被告有無竊占之
      主觀意圖為判斷，與民事判決認定之要件有異，原告戊○○○既為系爭鐵皮圍牆及鐵皮屋頂之所有權人，對於該鐵
      皮圍牆及鐵皮屋頂自有處分權能，則原告請求被告戊○○○拆除返還，應有理由。至被告丁○○固於本院審理中自
      認於88年10月22日承租人即被告甲○○裝修時，在場指界
      ，並經本院及臺灣高等法院判處竊佔罪確定，而被告甲○○雖為承租人，亦為實際搭建鐵皮屋頂及鐵皮圍牆之人，
      然渠等均非系爭鐵皮圍牆及鐵皮屋頂之所有權人，並無所
      有權人之處分權能，不得任意拆除、毀壞，故原告請求被
      告丁○○、甲○○將系爭鐵皮圍牆及鐵皮屋頂拆除返還部
      分，並無理由。
   2、被告戊○○○雖辯稱其取得該建物時即有鐵皮屋頂附連，
      原告亦於87年曾將其所有之宜蘭縣宜蘭段巽門小段158 之
      4地號土地上之房屋連同該鐵皮屋頂出租予被告甲○○使
      用，嗣因雙方終止契約才將該附連之鐵皮屋頂拆除，被告
      戊○○○於88年10月22日指界搭建鐵皮屋僅是依照原有鐵
      皮屋頂之位置重建，再搭建鐵皮圍牆區隔兩造之土地云云
      。然查，原宜蘭市○○段巽門小段165之3及165之4地號土
      地，本係原告與被告戊○○○共有，持分各2分之1。惟該
      兩筆土地於84年間經臺灣高等法院以83年度上字第1411
      號判決合併分割，嗣原宜蘭市○○段巽門小段165之4地號
      土地合併於同小段165之3地號土地內，並自合併後之同小
      段165之3地號土地分割出系爭165之29地號土地，而合併
      分割後之同小段165之3地號土地則為被告戊○○○所有，
      此有臺灣高等法院83年度上字第1411號判決1件附於臺灣
      宜蘭地方法院檢察署88年度偵字第4232號卷可參（見偵查
      卷第48至53頁）。原告所分得系爭165之29地號土地因仍
      有被告戊○○○所有之宜蘭市○○路6號之部分建物，故
      請求本院強制執行，經本院以85年度執字第1040號執行，
      嗣於執行過程中，雙方協議原告同意被告戊○○○於87
      年6月30日自行拆除系爭165之29地號土地上之建物，如逾
      期未拆除，則歸原告所有，此有該執行筆錄1件存於前揭
      偵查卷可稽（見偵查卷第7頁）。是參諸兩造之協議，原
      在系爭165之29地號土地上之建物，既於87年6月30日後歸
      原告所有，則原告於87年間拆除，並無不當。而原建物既
      經原告拆除，回復其對於系爭165之29及158之4地號土地
      之利用，則被告戊○○○自不得以先前已有鐵皮屋頂，且
      亦依照原有鐵皮屋頂位置重新搭建，而得主張對於原告系
      爭兩筆土地有占有使用權源。又被告戊○○○亦自認系爭
      165 之29地號及158之4地號土地上之鐵皮圍牆及鐵皮屋頂
      為88 年間所搭建，可證與87年之前原告已拆除之建物無
      關，顯見被告戊○○○提出上揭強制執行案件中之協議作
      為抗辯，應屬誤會。
   3、按所有人於法令限制之範圍內，得自由使用、收益、處分
      其所有物，並排除他人之干涉，民法第765條定有明文。
      原告既為系爭165之29及158之4地號土地之所有權人，自
      得對系爭土地具有使用、收益及處分權能。被告戊○○○
      於宜蘭市○○路6號建物所搭建之鐵皮屋頂及鐵皮圍牆既
      占用原告所有之系爭土地，縱該鐵皮屋頂及鐵皮圍牆已屬
      宜蘭市○○路6號建物之一部分而難以分離，然原告本於
      所有權請求被告拆除返還，實為所有權之正當行使，並無
      權利濫用或違反誠實信用原則之情形。且原告對於系爭土
      地所有權之權能涵括土地之上空及地下，被告自不得以鐵
      皮屋頂僅係延伸至原告所有之系爭土地上空，不影響下方
      土地之利用，而認原告所有權之行使有所不當。至拆除鐵
      皮屋頂及鐵皮圍牆後可能會造成宜蘭市○○路6號建物產
      生漏水之情形，應由兩造另行協調處理，已與法律適用無
      涉。是被告戊○○○以原告權利濫用、違反誠實信用原則
      ，並援引民法第151條自助行為作為抗辯，均無理由。
（二）原告請求被告返還該鐵皮屋頂及鐵皮圍牆占用原告所有宜
      蘭縣宜蘭段巽門小段165之29及同小段158之4地號土地期
      間相當於租金之不當得利，有無理由？
   1、按依不當得利之法則請求返還不當得利，以無法律上之原
      因而受利益，致他人受有損害為其要件，故其得請求返還
      之範圍，應以對方所受之利益為度，非以請求人所受損害
      若干為準，無權占有他人土地，可能獲得相當於租金之利
      益為社會通常之觀念，故占用他人土地，可認獲得相當於
      法定最高限額租金之數額，最高法院61年台上字第1695號
      判例可資參照。查被告戊○○○所有之系爭鐵皮屋頂及鐵
      皮圍牆既占用原告所有之系爭165之29及158之4地號土地
      ，而被告戊○○○並利用系爭鐵皮屋頂及鐵皮圍牆所圍空
      間收取租金，自受有利益，揆諸前揭說明，原告依據民法
      第179條之規定請求被告戊○○○返還相當於租金之不當
      得利，應屬有理。至被告丁○○及甲○○因非系爭鐵皮圍
      牆及鐵皮屋頂之所有人，亦非法律上直接受益之人，原告
      請求渠等返還相當於租金之不當得利，應無理由。
   2、復按城市地方房屋之租金，以不超過土地及其建築物申報
      總價年息百分之十為限，土地法第97條第1項定有明文。
      本件依據內政部土地測量局之鑑定書所載，被告戊○○○
      搭建之鐵皮牆在如附件2所示之鑑定圖所示D、E、F、G、H
      、I連接虛線中之C、D、E、C連接區域，占用至原告所有
      系爭158之4地號土地，面積為0.06平方公尺；而被告戊○○○搭建之鐵皮屋頂在如附件2鑑定圖所示之M、L、K虛線
      連接中之C、M、L、K、J、C連接區域，以垂直投影方式計
      算，係屋頂延伸至原告所有系爭158之4地號土地，面積為
      4.03平方公尺，且參酌該處位處宜蘭市中心，附近商業活
      動頻繁，土地利用價值極高，故被告戊○○○搭建之鐵皮
      屋及鐵皮屋頂占用原告所有系爭158之4地號土地面積約為
      4.03平方公尺，依該地93年申報地價年息（即24,000元）
      百分之八計算，被告戊○○○每年所受相當於租金之不當
      得利應為7,737元（24000×0.08×4.03＝7,737.6元，元
      以下捨去）。另被告戊○○○搭建之鐵皮牆在如附件2所
      示之鑑定圖所示D、E、F、G、H、I連接虛線中之A、B、C
      、E 、F、G、H、I、A連接區域，占用原告所有之系爭165
      之29地號土地，面積為3.69平方公尺；而被告戊○○○搭
      建之鐵皮屋頂在如附件2鑑定圖所示之M、L、K虛線連接中
      之A、B、C、J、A連接區域，以垂直投影方式計算，係屋
      頂延伸至原告所有系爭165之29地號土地，面積為6平方公
      尺，依原告提出之該地89年申報地價年息（即13,600元）
      百分之八計算，被告戊○○○每年所受相當於租金之不當
      得利應為6,528元（13,600×0.08×6＝6,528元，元以下
      捨去），合計每年被告戊○○○所受相當於租金之不當得
      利應為14,265元（7,737＋6,5 28＝14,265）。是原告依
      據民法第179條不當得利之規定請求被告戊○○○返還其
      自88年10月22日搭建之鐵皮屋及鐵皮屋頂占用系爭兩筆土
      地期間至拆除還地為止之不當得利，應按年給付原告14,2
      65元為有理由。至被告戊○○○抗辯搭建鐵皮牆占用系爭
      165之29地號土地部分面積僅為3.69平方公尺，而系爭158
      之4地號土地部分，被告戊○○○僅係鐵皮屋頂越界，並
      無影響原告土地利用云云，因被告戊○○○縱僅為鐵皮屋
      頂占用原告系爭土地，亦應認為侵害原告之所有權行使，
      且獲得使用該空間之不當得利，業如前述，故自應以鐵皮
      屋頂垂直投影面積計算不當得利之金額，被告戊○○○所
      辯亦有誤會，附此敘明。綜上所述，原告主張被告戊○○○於宜蘭市○○路6號搭建之鐵皮屋頂及鐵皮圍牆占用其
      所有之系爭165之29地號及158之4地號土地，應予拆除還
      地，並應自88年10月22日起至拆除還地為止，按年給付原
      告相當於租金之不當得利14,265元，為有理由，應予准許
      。惟原告請求被告丁○○、甲○○將系爭鐵皮圍牆及鐵皮
      屋頂拆除及返還相當於租金之不當得利部分為無理由，應
      予駁回。
五、假執行之宣告：
    兩造均陳明願供擔保，聲請宣告假執行或免為假執行，就原
    告勝訴部分，核無不合，爰各酌定相當擔保金額併准許之。
    至原告敗訴部分，其假執行之聲請已失所附麗，應併予駁回
    。
六、本件事證已臻明確，兩造其餘陳述及證據，核與判決結果均
    不生影響，爰不一一論述，附此敘明。
七、結論：原告之訴為一部有理由，一部無理由，依民事訴訟法
    第79條，第390條第2項、第392條第2項，判決如主文。
中　　華　　民　　國　　94　　年　　6　　 月　　30 　 日
                  臺灣宜蘭地方法院民事庭
                      法　官  郭顏毓
正本與原本無異。
如對本判決上訴，須於判決送達後20日內向本院提出上訴狀 (須
附繕本)。
中　　華　　民　　國　　94　　年　　7　　 月　　 5　　日
                      書記官  陳憲文
